【裁判字號】    89,台上,1567
【裁判日期】    890713
【裁判案由】    損害賠償
【裁判全文】
最高法院民事判決                              八十九年度台上字第一五六七號
    上 訴 人  丙○○
              甲○○
    被上訴人  乙○○
右當事人間請求損害賠償事件，上訴人對於中華民國八十八年四月十三日台灣高等法
院第二審更審判決（八十七年度上更(二)字第二九三號），提起上訴，本院判決如左：
    主  文
上訴駁回。
第三審訴訟費用由上訴人負擔。
    理  由
本件上訴人主張：上訴人丙○○、甲○○分別於民國七十七年十二月十二日及七十八
年二月二十六日，向被上訴人購買其所興建坐落台北縣新莊市○○段七一、七二、八
一、八三地號土地上之台北加州大廈Ｃ５棟三樓及Ｃ７棟三樓房屋暨其基地應有部分
，約定丙○○所購之Ｃ５棟三樓房屋私有面積四九坪、公共設施面積六點二坪，合計
五五點二坪；甲○○所購之Ｃ７棟三樓房屋私有面積四一點七坪、公共設施面積五點
一坪，合計四六點八坪。伊已依約付清價款，被上訴人亦已於七十九年間將上開房地
所有權移轉登記與伊，並交付使用。惟被上訴人交付丙○○、甲○○之房屋私有面積
依序僅各四一點五九坪、三五點二坪，較契約約定之私有面積短少，為不完全給付。
依丙○○、甲○○買受系爭房屋之平均單價，依序為每坪新台幣（下同）十四萬六千
五百五十八元、十二萬九千零六十元計算，二人依序受有一百零八萬五千九百九十五
元、八十三萬八千八百九十元之損害等情。本於債務不履行損害賠償法則，求為命被
上訴人分別如數給付，並加付法定遲延利息之判決。
被上訴人則以：兩造簽訂之買賣契約書所指房屋之私有面積，包括當層電、樓梯間、
走道等「小公」面積，其交付上訴人之房屋面積，並未較約定面積短少，伊之給付符
合債之本旨等語，資為抗辯。
原審以：上訴人丙○○、甲○○向被上訴人買受系爭編號Ｃ５棟三樓、Ｃ７棟三樓房
屋，依被上訴人銷售房屋之廣告平面配置圖（下稱廣告圖）記載Ｃ５棟三樓房屋私有
面積四九坪、公共設施面積六點二坪，合計五五點二坪；Ｃ７棟三樓房屋私有面積四
一點七坪、公共設施面積五點一坪，合計四六點八坪。而被上訴人分別交付與上訴人
丙○○、甲○○之房屋，依所有權狀及建物登記簿謄本之記載，建物部分（不包括公
共設施）各為四一點五九坪、三五點二坪，公共設施面積各為一三點三六坪、一一點
二九坪，合計分別為五四點九五坪、四六點四九坪之事實，為兩造所不爭，並有買賣
契約書、土地及建物所有權狀暨登記簿謄本在卷可憑。依兩造所立買賣契約書第二條
記載：「本戶房屋施工標準，係按政府核准之設計圖說及建材設備說明之內容……」
等語，而關於房屋之設計圖說即如廣告圖所示，兩造亦無爭執，該廣告圖自屬契約之
一部。兩造所簽之契約及廣告圖就房屋私有面積或公共面積之範圍，並未加以界定，
自應探求當事人之真意。審酌買賣當時之交易習慣，依中華民國建築投資商業同業公
會全國聯合會八十四年二月九日八四建投全聯字第一五一八號函記載：「私有面積」
依交易習慣應包含當層電樓梯及走道（即俗稱小公）等語。又中華民國消費者文教基
金會建築委員會編著，消費者報導雜誌社出版之購屋指南，亦記載：「有些建設公司
只列私有面積及公共設施面積，而所謂私有面積已包括了室內、陽台、當層的電梯間
、樓梯間及走廊等的分擔面積在內。至於公共設施面積只包括地下室及屋頂突出物之
公共面積之分擔……」等語，可見當時在預售屋之買賣交易習慣上，所稱「私有面積
」，除室內面積外，尚包括「小公」設施應有部分之面積。被上訴人為建築業者，於
所繪製之廣告圖上標明之「私有面積」，真意應係包含「小公」之面積。且該廣告圖
既屬契約之一部，被上訴人於訂約時復未就「私有面積」不及於「小公」面積為特別
之聲明，自應認為及於「小公」。被上訴人交付上訴人丙○○之房屋，室內面積四一
點五九坪，當層樓、電梯間面積八點○一坪，合計四九點六坪；交付上訴人甲○○之
房屋，室內面積三五點二坪，當層樓、電梯間面積六點七九坪，合計四一點九九坪，
均較廣告圖所示者為多，並無私有面積短少之情形。況兩造於買賣契約書第一條約定
房屋總坪數，並載明房屋之坪數係包括室內、陽台、梯間、走道及其他公共設施等之
分擔在內，兩造間有關房屋面積之約定，自應依該買賣書面契約之約定，而被上訴人
所交付之建物面積均與契約約定相符，未有短少，自難謂有上訴人所稱房屋坪數不足
之瑕疵存在。被上訴人已依債務本旨而為給付，自不構成不完全給付。綜上所述，上
訴人依債務不履行損害賠償法則，請求被上訴人給付丙○○一百零八萬五千九百九十
五元、甲○○八十三萬八千八百九十元，並均加付法定遲延利息，尚屬無據，不應准
許。因而廢棄第一審所為上訴人勝訴之判決，改判駁回其訴，經核於法並無違背。上
訴論旨，就原審取捨證據、認定事實及解釋契約之職權行使，指摘原判決不當，求予
廢棄，非有理由。
據上論結，本件上訴為無理由，依民事訴訟法第四百八十一條、第四百四十九條第一
項、第七十八條，判決如主文。
中      華      民      國    八十九    年      七      月     十三     日
                              最高法院民事第四庭
                                  審判長法官  林  奇  福
                                        法官  陳  國  禎
                                        法官  李  彥  文
                                        法官  陳  重  瑜
                                        法官  劉  延  村
      右正本證明與原本無異
                                              書  記  官
中      華      民      國    八十九    年      七      月    二十八    日


司法院資訊處製作；財團法人民間司法改革基金會備份。
